【裁判字號】    99,交聲,267
【裁判日期】    990510
【裁判案由】    交管條例聲異
【裁判全文】
臺灣板橋地方法院交通事件裁定         99年度交聲字第267號
原處分機關  交通部公路總局臺北區監理所板橋監理站
異  議  人
即受處分人  甲○○
上列異議人因違反道路交通管理處罰條例案件，對於交通部公路
總局臺北區監理所板橋監理站中華民國九十九年一月十九日所為
裁決處分（原處分案號：板監裁字第裁４１－ＡＹ000000
0號），聲明異議，本院裁定如下：
        主  文
異議駁回。
        理  由
一、原處分機關以：異議人即受處分人甲○○所有之３１８－Ｃ
    ＸＢ號重型機車，於民國九十八年十一月二十二日下午五時
    三十分許，在臺北市○○區○○路十號前，因「在禁止臨時
    停車處所停車」之違規，經臺北市政府警察局萬華分局員警
    拍照後逕行舉發，原處分機關交通部公路總局臺北區監理所
    板橋監理站以受處分人違規事證明確，於九十九年一月十九
    日以板監裁字第裁４１－ＡＹ0000000號裁決書，裁
    處罰鍰新臺幣六百元之處分。
二、異議意旨略以：伊於康定路及武昌街路口附近騎樓內停放機
    車，於停車當時已確定該處並無設置禁停標誌牌，本件員警
    舉發時雖附有禁停標誌之照片，然該標誌係位於康定路與環
    河南路口處，與伊停放位置不符。伊認若劃設為騎樓禁停，
    應於兩端設立明顯標誌，本件系爭道路上除舉發地點，皆有
    於各路口兩端設有禁停標誌，然舉發地點既未設立標誌，伊
    應無需至下個路口查看，否則大可於禁停路段之起點終點各
    設立標誌即可，又何須於中間各該路口設立禁停標誌，為此
    聲明異議，請求撤銷原處分云云。
三、按汽（機）車在橋樑、隧道、圓環、障礙物對面、鐵路平交
    道、人行道、行人穿越道、快車道等處，不得臨時停車，道
    路交通安全規則第一百十一條第一項第一款定有明文。又汽
    （機）車駕駛人停車時，在禁止臨時停車處所停車者，處新
    臺幣六百元以上一千二百元以下罰鍰，道路交通管理處罰條
    例第五十六條第一項第一款亦定有明文。再道路交通管理處
    罰條例所稱之汽車，依道路交通安全規則第二條第一項第一
    款、道路交通管理處罰條例第三條第八款規定包括機器腳踏
    車在內。
四、本件異議人即受處分人甲○○所有之３１８－ＣＸＢ號重型
    機車，於九十八年十一月二十二日下午五時三十分許，在臺
    北市○○區○○路十號前，經臺北市政府警察局萬華分局員
    警認有在禁止臨時停車處所停車之違規行為而逕行舉發之事
    實，為異議人所不爭執，並有採證照片二張、臺北市政府警
    察局北市警交大字第ＡＹ0000000號舉發通知單、交
    通部公路總局臺北區監理所板橋監理站板監裁字第裁４１－
    ＡＹ0000000號裁決書，及臺北市政府警察局萬華分
    局九十九年一月八日北市警萬分交字第０９８３３５４９６
    ００號書函各一份在卷可稽，堪予認定。
五、異議人雖執前詞置辯。惟查：
（一）所謂禁止停車標誌，係用以告示不得停放車輛，設於禁停
      路段，本標誌僅用標準型一種，並需加設附牌，附牌為白
      底黑字及黑色細邊，上半部說明禁停時間，下半部說明禁
      停範圍或以箭頭指示禁停路段，設於起點者，箭頭向左；
      設於終點者，箭頭向右；禁停路段過長者，中間得增設一
      面，箭頭為雙向，道路交通標誌標線號誌設置規則第七十
      八條第一項前段、第二項規定甚明。本院觀諸卷附舉發採
      證照片，相片中所示豎立「騎樓、人行道禁止停車（機慢
      車停放區除外）」標誌牌，雖位於康定路與環河南路口處
      ，然與異議人違規停放機車處（臺北市○○區○○路十號
      前騎樓處）僅距約有三戶住宅，且均處供行人行走之連成
      一片的相同地面，顯見該標誌牌，確係設立於異議人停車
      處所左方附近之人行道上；又以該舉證相片中所示之「騎
      樓、人行道禁止停車（機慢車停放區除外）」標誌牌，該
      標誌牌內之下方且畫有雙向箭頭，揆諸上開規定，此標誌
      牌乃意指自該標誌牌豎立位置之兩側各至另立有標誌牌內
      起點箭頭向左及終點箭頭向右之左右二處，均為實施騎樓
      、人行道禁止停車之路段範疇。而經本院現場履勘上開標
      誌牌所指示禁停路段之範圍結果，異議人停車當時除左方
      設有上開雙向箭頭指示之禁停標誌外，其右方約十公尺處
      亦設有一相同雙向箭頭指示之禁停標誌，有現場勘驗照片
      在卷可稽。是異議人停車當時附近左、右方各有以雙向箭
      頭指示範圍之禁停標誌設置，顯見其停車地點位處禁止停
      車之中間路段，確為該禁停標誌指示範圍所涵蓋，而屬前
      揭說明之不得停車處所無誤，合先敘明。
（二）次按，「人行道」指為專供行人通行之騎樓、走廊，及劃
      設供行人行走之地面道路，與人行天橋及人行地下道，道
      路交通管理處罰條例第三條第三款定有明文。查異議人在
      臺北市○○區○○路十號前供行人通行之騎樓處停放機車
      ，自屬在人行道上停車，又依首揭規定，汽車在人行道不
      得臨時停車，乃法律所明文規定，異議人對於此等規定自
      不能推諉不知，自應加予遵守。況且，道路交通安全規則
      第一百十一條第一款、第三款分別將人行道、設有禁止臨
      時停車標誌、標線處所，併列為禁止臨時停車之處所，足
      見人行道之禁止臨時停車，本即不以其劃設有禁止臨時停
      車之標誌或標線為必要，故異議人在禁止臨時停車之人行
      道停車者，依上開規定，即屬違規行為，至設置禁止停車
      標誌或標線，目的僅在加強民眾警覺作用，是人行道縱未
      設置禁止臨時停車標誌，亦不得認即可隨意停車。從而，
      異議人辯稱未於舉發地點設立明顯標誌云云，亦不得執為
      其得在人行道停車之理由。
（三）末查，本件異議人停車地點確屬實施機車退出騎樓、人行
      道之路段範圍內，有臺北市政府警察局萬華分局九十九年
      一月八日北市警萬分交字第０９８３３５４９６００號書
      函及臺北市停車管理工程處－臺北市「單點機車退出騎樓
      」實施路段、時間表各一份在卷可稽。又上開禁止停車標
      誌設置，已明顯揭示該路段已實施機車全面退出騎樓、人
      行道之停放管制，路權回歸行人專用。故異議人所有之機
      車所停放之前開處所既已全面禁止停車，則該機車停放於
      上開人行道係屬違規行為，至為明確，異議人以前詞置辯
      ，均無足採。
五、綜上，本件異議人於前揭時、地，有「在禁止臨時停車處所
    停車」之違規行為，事證明確，堪以認定，從而，原處分機
    關依據道路交通管理處罰條例第五十六條第一項第一款規定
    ，裁處異議人罰鍰六百元，於法尚無不合，應予維持，本件
    異議為無理由，應予駁回。
據上論斷，應依道路交通管理處罰條例第八十七條第二項，道路
交通案件處理辦法第十九條，裁定如主文。
中    華    民    國    99    年    5     月    10    日
                        交通法庭  法  官  鄭水銓
上列正本證明與原本無異。
如不服本裁定，應於裁定送達後五日內敘明抗告理由，向本院提
出抗告狀。
                                  書記官  翁子婷
中    華    民    國    99    年    5     月    10    日

司法院資訊處製作；財團法人民間司法改革基金會備份。
